【裁判字號】    99,訴,124
【裁判日期】    990804
【裁判案由】    違反野生動物保育法
【裁判全文】
臺灣臺東地方法院刑事判決              99年度訴字第124 號
公  訴  人  臺灣臺東地方法院檢察署檢察官
被      告  乙○○
上列被告因違反野生動物保育法案件，經檢察官提起公訴（99年
度偵字第645 號），被告於準備程序中為有罪之陳述，本院合議
庭裁定由受命法官獨任以簡式審判程序進行審理，判決如下：
    主  文
乙○○未具族群量逾越環境容許量之條件，獵捕保育類野生動物
，處有期徒刑捌月；緩刑參年；扣案如附表一所示之物，均沒收
之。
    犯罪事實
一、乙○○係排灣族原住民，其明知山羌業經行政院農業委員會
    列為其他應予保育之野生動物，非於族群量逾越環境容許量
    ，不得予以獵捕，竟基於獵捕保育類野生動物之犯意，在保
    育類野生動物山羌之族群量未逾越環境容許量前，於民國99
    年3 月12日下午6 時許，進入臺東縣金峰鄉○○段下雨谷山
    區後，接續於同年月13日凌晨2 時至4 時間，以其所有之土
    造獵槍（槍枝管制編號：0000000000號）開槍獵捕之方式，
    獵得保育類野生動物山羌5 隻。嗣於同年月13日上午6 時30
    分許，乙○○由不知情之黃俊山開車載送下山時，為警當場
    查獲，並扣得如附表一、二所示之物，而查悉上情。
二、案經臺東縣警察局移送臺灣臺東地方法院檢察署檢察官偵查
    起訴。
    理  由
壹、程序事項
    本件被告乙○○所犯者非為死刑、無期徒刑、最輕本刑為3
    年以上有期徒刑之罪或高等法院管轄第一審案件，其於準備
    程序進行中，先就被訴事實為有罪之陳述，經法官告知其簡
    式審判程序之旨，並聽取公訴人、被告之意見後，本院爰依
    刑事訴訟法第273 條之1 第1 項之規定，裁定由受命法官獨
    任以簡式審判程序進行審理。
貳、實體事項
一、上揭犯罪事實，業據被告乙○○坦承不諱，核與證人黃俊山
    證述之情節相符，復有臺東縣警察局槍枝初步檢視報告表、
    臺東縣政府野生動物鑑定報告書、內政部警政署刑事警察局
    刑鑑字第0990036538號鑑定書（含照片）、個人戶籍資料查
    詢結果各1 份、槍枝及野生動物照片36張等附卷可稽，以及
    附表一、二所示之物品扣案可佐，足認被告之自白與事實相
    符，應可採信。本案事證明確，被告犯行堪可認定，應依法
    論科。
二、論罪科刑
（一）按保育類野生動物應予保育，除具有族群量逾越環境容許
      量之條件外，不得獵捕、宰殺之，野生動物保育法第18條
      第1 項第1 款、第41條第1 項第1 款，分別定有明文。查
      山羌業經行政院農業委員會列為其他應予保育之野生動物
      ，有上開臺東縣政府野生動物鑑定報告書1 份附卷可稽，
      而該委員會迄今尚無野生動物保育法第18條第1 項第1 款
      族群量逾越環境容許量之相關公告，此為本院審理違反野
      生動物保育法案件職務上所已知之事實，故山羌之族群量
      目前並未逾越環境容許量甚明。是核被告乙○○所為，係
      違反野生動物保育法第18條第1 項第1 款之規定，而犯同
      法第41條第1 項第1 款之獵捕保育類野生動物罪。其於上
      揭短暫時間，獵捕保育類野生動物之犯行，係於密切接近
      之時、地實施，侵害同一之法益，各行為之獨立性極為薄
      弱，依一般社會健全觀念，在時間差距上，難以強行分開
      ，在刑法評價上，以視為數個舉動之接續施行，合為包括
      之一行為予以評價，較為合理，應屬接續犯，而為包括之
      一罪（最高法院86年臺上字第3295號判例意旨參照）。
（二）爰審酌被告乙○○恣意非法獵捕山羌5 隻，對自然生態保
      育已造成相當之破壞，然念及被告為原住民身份，有其特
      有之打獵文化，且於犯後即坦承犯行之態度，兼衡其前無
      同類案件之論罪科刑紀錄（臺灣高等法院被告前案紀錄表
      1 份附卷可參）、家庭及經濟狀況，以及其犯罪之動機、
      目的、手段等一切情狀，量處如主文所示之刑。
（三）又被告未曾因故意犯罪受有期徒刑以上刑之宣告，此有臺
      灣高等法院被告前案紀錄表各1 份在卷可考，其因一時失
      慮蹈法，經此偵審程序及科刑之教訓，應能知所警惕而無
      再犯之虞，本院認前開宣告之刑以暫不執行為適當，爰依
      刑法第74條第1 項第1 款之規定，併予宣告緩刑3 年，以
      啟自新。
（四）沒收部分
  １、扣案如附表一編號（一）所示之物，係屬野生動物保育法
      第3 條第6 款之保育類野生動物產製品，既為被告所獵得
      ，應屬其所有；附表一編號（二）至（五）所示之物，亦
      均為被告所有，供被告犯非法獵捕保育類野生動物罪所用
      或預備之物，業經被告於本院訊問時供明在卷，應分別依
      野生動物保育法第52條第1 項後段、刑法第38條第1 項第
      2 款之規定，一併宣告沒收之。
  ２、查大赤鼯鼠非保育類野生動物，有上開臺東縣政府野生動
      物鑑定報告書1 份附卷可稽，是扣案如附表二所示之物，
      即非屬野生動物保育法第3 條第6 款之保育類野生動物產
      製品，復查無其他應予沒收之依據，爰不予宣告沒收。
據上論斷，依刑事訴訟法第273 條之1 第1 項、第299 條第1 項
前段，野生動物保育法第41條第1 項第1 款、第52條第1 項後段
，刑法第11條前段、第74條第1 項第1 款、第38條第1 項第2 款
，判決如主文。
本案經檢察官甲○○到庭執行職務。
中    華    民    國      99    年     8    月   4    日
                  刑事第一庭    法  官  李俊彬
以上正本證明與原本無異。
如不服本判決應於收受送達後10日內向本院提出上訴書狀，並應
敘述具體理由；其未敘述上訴理由者，應於上訴期間屆滿後20日
內向本院補提理由書（均須按他造當事人之人數附繕本）。「切
勿逕送上級法院」。
                                書記官  陳昭穎
中    華    民    國    99    年    8     月    4     日
附錄本案論罪科刑法條
野生動物保育法第18條
保育類野生動物應予保育，不得騷擾、虐待、獵捕、宰殺或為其
他利用。但有下列情形之一，不在此限：
一  族群量逾越環境容許量者。
二  基於學術研究或教育目的，經中央主管機關許可者。
前項第1 款保育類野生動物之利用，應先經地方主管機關許可；
其可利用之種類、地點、範圍及利用數量、期間與方式，由中央
主管機關公告之。
前二項申請之程序、費用及其他有關事項，由中央主管機關定之
。
野生動物保育法第41條
有下列情形之一，處6 月以上5 年以下有期徒刑，得併科新臺幣
20萬元以上100萬元以下罰金：
一、未具第18條第1 項第1 款之條件，獵捕、宰殺保育類野生動
    物者。
二、違反第18條第1 項第2 款規定，未經中央主管機關許可，獵
    捕、宰殺保育類野生動物者。
三、違反第19條第1 項規定，使用禁止之方式，獵捕、宰殺保育
    類野生動物者。
於劃定之野生動物保護區內，犯前項之罪者，加重其刑至3 分之
1 。
第1 項之未遂犯罰之。
附表一
┌───┬────────┬────┬────────────────┐
│ 編號 │ 名稱           │  數量  │              備註              │
├───┼────────┼────┼────────────────┤
│（一）│山羌（屍體）    │  5 隻  │                                │
├───┼────────┼────┼────────────────┤
│（二）│土造獵槍        │  1 枝  │槍枝管制編號：0000000000號      │
├───┼────────┼────┼────────────────┤
│（三）│土造獵槍        │  3 枝  │槍枝管制編號分別為：0000000000號│
│      │                │        │、0000000000號、0000000000號；被│
│      │                │        │告自承係為獵捕山羌預備用。      │
├───┼────────┼────┼────────────────┤
│（三）│火藥底火        │  11 只 │                                │
├───┼────────┼────┼────────────────┤
│（四）│白色火藥及鉛彈  │  12 組 │                                │
└───┴────────┴────┴────────────────┘
附表二
┌────────┬───┬─────────────┐
│    名稱        │ 數量 │           備註           │
├────────┼───┼─────────────┤
│大赤鼯鼠（屍體）│ 1 隻 │ 大赤鼯鼠非保育類野生動物 │
└────────┴───┴─────────────┘

司法院資訊處製作；財團法人民間司法改革基金會備份。
